【裁判字號】    99,消債更,5
【裁判日期】    990210
【裁判案由】    聲請更生程序
【裁判全文】
臺灣彰化地方法院民事裁定             99年度消債更字第5號
  聲  請  人
 （即債務人） 甲○○
上列當事人因消費者債務清理事件聲請更生及保全處分，本院裁
定如下：
      主      文
聲請人更生及保全處分之聲請均駁回。
聲請費用新台幣壹仟元由聲請人負擔。
      理      由
一、按債務人不能清償債務或有不能清償之虞者，得依本條例所
    定更生或清算程序，清理其債務， 消費者債務清理條例第3
    條定有明文。又聲請更生或清算不合程式或不備其他要件者
    ，法院應以裁定駁回之，但其情形可以補正者，法；院應定
    期間先命補正，復為同條例第8條所明定。又按本條例第151
    條第1項所訂之前置協商程序， 揆其立法意旨無非認債務人
    對於金融機構因前開原因所負欠債務，其法律關係較為單純
    明確，金融機構並已訂有債務協商機制，如能協商成立，債
    務人不需依本條例聲請更生或清算，使債務人得自主解決其
    債務，並可疏減法院負擔，有效分配司法資源，爰就此部分
    採行協商前置主義。 又本條例第3條規定，所謂「不能清償
    債務」，係指債務人欠缺清償能力，對於已屆清償期，且已
    受請求之債務之全部或主要部分，客觀上可預見其為一般且
    繼續的不能清償之財產狀態之謂。又清償能力係由財產、信
    用、勞力三者構成，雖無足夠財產，如有良好之信用、優良
    之技術或持續不斷之勞力，即屬有清償債務之可能。
二、本件聲請人意旨略以：聲請人依消費者債務清理條例之規定
    ，提出債權人清冊，以書面向最大債權金融機構荷商荷蘭銀
    行股份有限公司台北分公司(下稱荷蘭銀行)，申請前置協商
    債務清償方案，惟荷蘭銀行不願納入聲請人之保證債務致協
    商不成立，又聲請人因經濟不景氣，無法加班提高薪水，現
    今平均薪資僅餘新台幣（下同）23,465元，扣除生活必要支
    出及扶養費用18,656元後，僅餘4,809元,實無法接受各債權
    銀行之還款方案，且其無擔保或無優先權之債務總額未逾12
    ,000,000元，復未經法院裁定開始清算程序或宣告破產，爰
    依法聲請更生等語。
三、經查，聲請人主張之事實固據提出債權人清冊、前置協商不
    成立通知書、財產及收入狀況說明書、戶籍謄本、存摺交易
    明細、債務人所得及收入清單、財政部高雄市國稅局國稅局
    96、97年度綜合所得稅各類所得資料清單、財團法人聯合徵
    信中心資料、收入切結書、親屬系統表、巨擘科技股份有限
    公司薪資明細表、房屋租賃契約書等件為憑，聲請人雖陳報
    其每月必要支出包含膳食費5,700元、交通費383元、通訊費
    333元、保險費640元、房租6000元、水電費400元， 合計平
    均每月必要支出13,456元，惟消費者債務清理條例雖期望使
    不幸陷入經濟困境之人得以清理債務重建生活，然並無意使
    每一債務人，仍維持其原有生活程度，而係在保障債務人最
    低生活水準之前提下，使債務人盡力清償以得更生之機會，
    且債務人於負擔債務時，亦應能預見其為償還債務，於履行
    期間必須經歷較不寬裕的經濟生活，是債務人自應調整其心
    態及生活需求，債務人及其受扶養親屬生活費用之支出，自
    不應由債務人任意主張。又最低生活水準因地因人而異，固
    無一定之標準，依內政部社會司公告98年度臺灣省低收入戶
    最低生活費每人每月9,829元，雖非得一體適用， 然究非不
    能作為認定債務人每月必要生活支出之標準，債務人應力求
    樽節開銷用以償債，始符誠信，而所謂最低生活費係指生活
    所需之一切費用在內，包含食、衣、住、行、醫療、水電等
    所有支出， 是本院認聲請人每月基本生活費用以9,829元為
    已足。
四、本件依聲請人所陳報其較96及97年度收入顯著降低之98年度
    平均薪資23,465元， 扣減上開聲請人個人每月9,829元之最
    低基本生活支出及其受扶養親屬（即聲請人之母邱春美）之
    扶養費用5,000元後，聲請人尚餘8,636元【計算式：23,465
    元－9, 829元－5,000元＝8,636元】可得支配，此外，迄99
    年01月19日止， 聲請人尚有146,776元保單價值準備金之資
    產可供處分，有國泰人壽保險股份有限公司以99年01月21日
    國壽字第0990010506號函覆本院之保險契約狀況一覽表在卷
    可稽，則聲請人顯無不能清償債務之情事，揆諸上揭說明，
    聲請人自應充分展現償還債務之誠意，另謀與全體債權人雙
    方合理公平受償之方法，再與債權人協商每月還款金額，而
    非輕易放棄前置協商機制，致使協商不成立，依消費者債務
    清理條例聲請更生，此舉，顯欲藉更生免除債務，且與消費
    者債務清理條例第151條第1項規定之立法意旨未合。
五、綜上所述，聲請人既具清償能力，其主張情節與消費者債務
    清理條例第 3條所定要件不符，其更生之聲請，亦違反消費
    者債務清理本條例第 151條立法意旨，核其情形又屬無法補
    正，其更生之聲請，自應予駁回，又聲請人更生之聲請既遭
    駁回，其保全處分之聲請即失所附麗，應併予駁回。
六、依消費者債務清理條例第15條，民事訴訟法第95條、第78條
    ，裁定如主文。
中    華    民    國    99    年    2     月    10    日
                        民事第二庭法    官  邱月嬌
上為正本係照原本作成
如不服本裁定，應於裁定送達後10日內，以書狀向本院提出抗告
，並繳納抗告費新臺幣1千元
中    華    民    國    99    年    2     月    10    日
                                  書 記 官  蕭秀吉

司法院資訊處製作；財團法人民間司法改革基金會備份。
